臺灣士林地方法院刑事判決
111年度審訴字第272號
公  訴  人  臺灣士林地方檢察署檢察官
被      告  周孟霖
            林宗明
　          劉仁和

上列被告因傷害等案件，經檢察官提起公訴（110 年度偵字第83
73號），被告等於本院準備程序中就被訴事實均為有罪之陳述，
經本院合議庭裁定由受命法官獨任以簡式審判程序審理後，本院
判決如下：
    主  文
周孟霖在公共場所聚集三人以上首謀施強暴，處有期徒刑捌月。
林宗明在公共場所聚集三人以上下手實施強暴，處有期徒刑陸月
，如易科罰金，以新臺幣壹仟元折算壹日。
劉仁和在公共場所聚集三人以上下手實施強暴，處有期徒刑陸月
，如易科罰金，以新臺幣壹仟元折算壹日。
    事實及理由
一、本件犯罪事實及證據，除更正起訴書犯罪事實欄一第6 行所
    載「以拳頭毆打林南易之膝蓋和肚子」為「以拳頭、膝蓋毆
    打林南易」、證據並所犯法條欄一證據名稱欄編號7 所載「
    新光醫療財團法人新光吳火獅紀念醫院乙種診斷證明書、金
    向德中醫診所診斷證明書各1 張」為「新光醫療財團法人新
    光吳火獅紀念醫院乙種診斷證明書1 張、金向德中醫診所診
    斷證明書2 張（偵查卷第65頁、第115頁、第131頁）」，另
    補充「被告周孟霖、林宗明、劉仁和於本院準備程序及審理
    時之自白」作為證據外，其餘均引用附件起訴書之記載。
二、論罪科刑部分：
（一）按刑法妨害秩序罪章之第149 條、第150 條於109 年1 月
      15日修正公布，同年1 月17日起施行，本次修法理由略以
      ：「一、隨著科技進步，透過社群通訊軟體（如LINE、微
      信、網路直播等）進行串連集結，時間快速、人數眾多且
      流動性高，不易先期預防，致使此等以多數人犯妨害秩序
      案件規模擴大，亦容易傷及無辜。惟原條文中之『公然聚
      眾』，司法實務認為必須於『公然』之狀態下聚集多數人，
      始足當之；亦有實務見解認為，『聚眾』係指參與之多數人
      有隨時可以增加之狀況，若參與之人均係事前約定，人數
      既已確定，便無隨時可以增加之狀況，自與聚眾之情形不
      合（最高法院28年上字第621 號判例、92年度台上字第51
      92號判決參照）。此等見解範圍均過於限縮，學說上多有
      批評，也無法因應當前社會之需求。爰將本條前段修正為
      『在公共場所或公眾得出入之場所』有『聚集』之行為為構成
      要件，亦即行為不論其在何處、以何種聯絡方式（包括上
      述社群通訊軟體）聚集，其係在遠端或當場為之，均為本
      條之聚集行為，且包括自動與被動聚集之情形，亦不論是
      否係事前約定或臨時起意者均屬之。因上開行為對於社會
      治安與秩序，均易造成危害，爰修正其構成要件，以符實
      需。二、為免聚集多少人始屬『聚眾』在適用上有所疑義，
      爰參酌組織犯罪防制條例第2 條第1 項及其於106 年4 月
      19日修正之立法理由，認三人以上在公共場所或公眾得出
      入之場所實施強暴脅迫，就人民安寧之影響及對公共秩序
      已有顯著危害，是將聚集之人數明定為三人以上，不受限
      於須隨時可以增加之情形，以臻明確…（109年1 月15日刑
      法第149 條修正理由參照）」、「一、修正原『公然聚眾』
      要件，理由同修正條文第149  條說明一至三。倘三人以
      上，在公共場所或公眾得出入之場所聚集，進而實行強暴
      脅迫（例如：鬥毆、毀損或恐嚇等行為）者，不論是對於
      特定人或不特定人為之，已造成公眾或他人之危害、恐懼
      不安，應即該當犯罪成立之構成要件，以符保護社會治安
      之刑法功能…。二、實務見解有認本條之妨害秩序罪，須
      有妨害秩序之故意，始與該條之罪質相符，如公然聚眾施
      強暴脅迫，其目的係在另犯他罪，並非意圖妨害秩序，除
      應成立其他相當罪名外，不能論以妨害秩序罪（最高法院
      31年上字第1513號、28年上字第3428號判例參照）。然本
      罪重在安寧秩序之維持，若其聚眾施強暴脅迫之目的在犯
      他罪，固得依他罪處罰，若行為人就本罪之構成要件行為
      有所認識而仍為本罪構成要件之行為，自仍應構成本罪，
      予以處罰。三、參考我國實務常見之群聚鬥毆危險行為態
      樣，慮及行為人意圖供行使之用而攜帶兇器或者易燃性、
      腐蝕性液體，抑或於車輛往來之道路上追逐，對往來公眾
      所造成之生命身體健康等危險大增，破壞公共秩序之危險
      程度升高，而有加重處罰之必要，爰增訂第二項…（109 
      年1 月15日刑法第150 條修正理由參照）」，本件被告周
      孟霖糾集林宗明、劉仁和，3  人自始為教訓林南易而集
      合（偵查卷第6 頁），共同實施起訴書犯罪事實欄所載之
      犯行，行兇地點又係在公眾場所之道路，依上說明，被告
      3 人所為，自應構成刑法第150  條第1 項後段之妨害秩
      序罪。
（二）核被告周孟霖所為，係犯刑法第150 條第1 項後段之在公
      共場所聚集三人以上首謀施強暴罪、同法第277 條第1 項
      之普通傷害罪，及同法第354 條之毀損他人物品罪，被告
      林宗明、劉仁和則係犯刑法第150 條第1 項後段之在公共
      場所聚集三人以上下手實施強暴罪、同法第277 條第1 項
      之普通傷害罪，及同法第354 條之毀損他人物品罪。公訴
      意旨認被告林宗明、劉仁和2 人所為，係犯刑法第150 條
      第1 項前段之在公共場所聚集三人以上「在場助勢」罪，
      雖非無見，惟據被告林宗明、劉仁和2 人在偵查中所述，
      其等均有動手等語（偵查卷第111 頁），此並有現場監視
      錄影畫面在卷可考（偵查卷第95頁），顯然其等所為，已
      達下手實施強暴脅迫之程度，非僅在場助勢而已，公訴意
      旨此部分指述，尚有未合，惟起訴書及本院論罪之罪名係
      規定於同一條項，尚毋庸變更起訴法條，爰予補充說明如
      上。
（三）被告3 人就前述傷害、毀損部分之犯行間，被告林宗明、
      劉仁和2 人就前述妨害秩序部分之犯行間，各有犯意聯絡
      及行為分擔，為共同正犯；被告周孟霖就前述妨害秩序犯
      行部分，因係首謀，與被告林宗明、劉仁和僅下手實施強
      暴之犯罪程度不同，故不適用共犯規定，附此敘明。
（四）被告周孟霖糾眾3 人，對林南易施強暴，而其實施強暴之
      行為，又同時構成前述之普通傷害罪與毀損他人物品罪，
      此係以一行為觸犯上開3 罪名，為想像競合犯，應依刑法
      第55條規定，從一重之在公共場所聚集三人以上首謀施強
      暴罪處斷；同理，被告林宗明、劉仁和，則應從一重之在
      公共場所聚集三人以上下手實施強暴罪處斷。
（五）爰審酌被告周孟霖、林宗明、劉仁和3 人最近5 年內均無
      暴力犯罪之前科，各有臺灣高等法院被告前案紀錄表1 份
      可考，渠等雖供稱：伊等是因為聽朋友說林南易對他自己
      母親講話不孝順，想教訓一下林南易云云（偵查卷第111 
       頁），然未舉證以實其說，是否可信？並非無疑，且渠
      等如何知悉林南易當日行蹤？而被告林宗明之手機中，又
      如何留存有臺灣士林地方檢察署之開庭傳票（偵查卷第10
      0  頁）？也均未見渠等提出合理說明，可知其3 人有隱
      瞞犯罪的動機、目的之嫌，而被告3 人在職司偵查犯罪之
      臺灣士林地方檢察署前，公然行兇，除造成林南易之傷害
      與財損外，並間接影響公權力之威信，犯罪手段明顯可議
      ，被告周孟霖雖未動手，並自稱罹患癌症（本院卷第55頁
      ），然其係本案首謀，犯罪情節較重，被告劉仁和、林宗
      明係下手實施，犯罪情節相對較輕，被告3 人犯後雖均坦
      承犯行，惟並未能與林南易達成和解，另斟酌林南易之傷
      勢與財損狀況，被告3 人之年齡智識、生活經驗、家庭與
      經濟狀況等其他一切情狀，分別量處如主文所示之刑，並
      就被告劉仁和、林宗明2 人諭知其等易科罰金之折算標準
      ，以示懲儆。
三、適用法條：
    刑事訴訟法第273 條之1 第1 項、第299 條第1 項前段、第
    310 條之2 、第454 條，刑法第28條、第150 條第1 項後段
    、第277 條第1 項、第354 條、第55條、第41條第1 項前段
    ，刑法施行法第1 條之1 第1 項。
四、上訴教示：
    如不服本判決應於收受送達後20日內向本院提出上訴書狀，
    並應敘述具體理由；未敘述上訴理由者，應於上訴期間屆滿
    後20日內向本院補提理由書（均須按他造當事人之人數附繕
    本），提起上訴，切勿逕送上級法院。
本案經檢察官林在培到庭執行職務。　　　
中　　華　　民　　國　 111　　年　　5 　　月　　30  　日
                  刑事第九庭法  官  陳彥宏  
以上正本證明與原本無異。
因疫情而遲誤不變期間，得向法院聲請回復原狀。
                            書記官  李文瑜
中　　華　　民　　國　　111 　年　　5 　　月　　30　　日
附錄本案論罪科刑法條全文：
刑法第150 條
在公共場所或公眾得出入之場所聚集三人以上，施強暴脅迫者，
在場助勢之人，處1 年以下有期徒刑、拘役或10萬元以下罰金；
首謀及下手實施者，處6 月以上5 年以下有期徒刑。
犯前項之罪，而有下列情形之一者，得加重其刑至二分之一：
一、意圖供行使之用而攜帶兇器或其他危險物品犯之。
二、因而致生公眾或交通往來之危險。

刑法第277條
傷害人之身體或健康者，處5 年以下有期徒刑、拘役或50萬元以
下罰金。
犯前項之罪，因而致人於死者，處無期徒刑或7 年以上有期徒刑
；致重傷者，處3年以上10年以下有期徒刑。

刑法第354條
毀棄、損壞前二條以外之他人之物或致令不堪用，足以生損害於
公眾或他人者，處 2 年以下有期徒刑、拘役或 1 萬 5 千元以
下罰金。